臺灣高等法院刑事判決　　　　　　　 95年度交上易字第265號
上　訴　人
即　被　告　甲○○
選任辯護人　朱昭勳律師
上列上訴人因過失傷害案件，不服臺灣台北地方法院九十四年度
交易字第五０九號，中華民國九十五年九月十二日第一審判決（
起訴案號：臺灣台北地方法院檢察署九十四年度調偵字第四五六
號），提起上訴，本院判決如下：
    主  文
上訴駁回。
    事  實
一、甲○○係營業小客車即計程車司機，為從事駕駛業務之人，
    於民國九十三年九月十一日晚間七時六分許，駕駛車牌號碼
    五二三－ＭＤ號營業小客車，沿臺北市○○○路○段北往南
    方向行使，行經至金山南路與和平東路口國立台灣師範大學
    前時，原應注意汽車行進中駕駛人應注意車前狀況，並隨時
    採取必要安全措施，且行經學校及轉彎前均應減速慢行，而
    依當時情形，又無不能注意之情事，竟疏於注意，未予減速
    貿然左轉，撞及當時未行走於行人穿越道而穿越和平東路之
    游秀英，致游秀英受有頭部外傷、硬腦膜下出血、顱內出血
    ，因此無法表達自己之意思，並完全臥床無法自理日常生活
    而受有重傷。嗣臺北市政府警察局大安分局警員據報前往處
    理，甲○○向現場處理員警坦承為肇事人，自首而接受裁判
    。
二、案經代行告訴人乙○○訴由臺北市政府警察局大安分局報請
    臺灣臺北地方法院檢察署檢察官偵查起訴。
    理  由
一、訊據上訴人即被告甲○○固坦承於上述時、地車號五二三—
    ＭＤ號計程車，撞及被害人游秀英，惟否認其有過失，辯稱
    ：我是正常駕駛，被害人從安全島竄出來，根本看不到，幾
    乎是我車到，她人忽然走出來云云。經查：
  (一)被告為計程車司機，於上述時、地駕駛計程車撞及被害人游
    秀英之事實，業據被告坦承不諱，核與證人被告之妻楊美華
    於原審之證述相符（原審卷三第二九至三三頁），並有台北
    市政府警察局交通警察大隊交通事故分析研判表、補充資料
    表、談話紀錄表、調查報告表、現場照片在卷可佐（見原審
    卷一第六九至七三、七七至八二頁），是被告駕駛計程車撞
    及被害人之事實，堪以認定。再被害人因遭被告駕駛車輛撞
    及，造成顱內出血，經送國立臺灣大學醫學院附設醫院（下
    稱臺大醫院）接受緊急開顱術，九十三年十二月三日出院，
    出院時無法表達自己之意思，完全依賴他人照顧日常生活，
    經治療亦無法恢復，已達重大難治之傷害，且被害人於九十
    三年十二月三日轉至臺北市立聯合醫仁愛院區，於九十四年
    出四月二十八日出院後仍無法知悉他人意思及陳述表達自己
    的意思，並完全臥床無法自理日常生活等情，此有本院卷附
    臺大醫院九十四年十二月二十三日校附醫秘字第０九四０二
    一三八三０號函及所附之病歷資料，與臺北市立聯合醫院九
    十四年十二月六日北市醫仁字第０九四三五一０二三００號
    函及所附病歷資料（見原審卷一第二七至三十頁、八三至一
    八四頁、原審卷二全卷）在卷足憑，是被害人所受傷害程度
    ，應達刑法第十條第四項第六款所定其他於身體或健康，有
    重大難治之傷害。
  (二)依據上述道路交通事故調查表所載，被告於上開時、地駕駛
    計程車時，當時天候雖有雨，惟夜間有照明、路面又無缺陷
    、無障礙物、視距良好，並無不能注意之情事。再依現場圖
    之被告車輛行車方向及現場照片，被告車輛於金山南路口係
    以約四十五度角直接斜行至和平東路第二車道撞上被害人，
    是以停車位置角度甚大，並參酌現場照片所示，被告車輛左
    轉時並無障礙物遮蔽，雖和平東路之中央分向島有種樹，惟
    非緊密，且被告車輛係進入和平東路第二車道，該樹木不致
    遮蔽視線，如減速慢行應可發現行人穿越道路，可見被告於
    轉彎時顯然車速甚快並未減速慢行，此部分卷附臺北市車輛
    行車事故鑑定委員會鑑定意見書亦同此結論（見原審卷一第
    四八至四九頁）。又依被告行車方向轉彎之角度，其對於一
    個已走過第一車道，而進入第二車道之行人，應無不能注意
    之情事。另依被告行車方向，係自金山南路北向南左轉往東
    進入和平東路一段之第二車道，中間尚隔有一個車道之距離
    ，則被害人顯無由安全島突然竄出來擋住第二車道之可能；
    且被害人以案發當時七十二歲之高齡，要快速先自安全島下
    來再走至被告行車之第二車道，尚須一段時間，準此足見被
    告所辯被害人從安全島竄出來，其根本看不到云云，自難採
    信。
  (三)按汽車行駛時，駕駛人應注意車前狀況，並隨時採取必要之
    安全措施，且行經學校應減速暨轉彎時應減速慢行，道路交
    通安全規則第九十四條第三項、第九十三條第一項第二款、
    道路交通管理處罰條例第四十八條第一項，分別定有明文。
    被告駕駛計程車自金山南路右轉和平東路時，未減速慢行即
    冒然右轉，且因疏未注意車前狀況，致撞及被害人，是被告
    具有過失甚明。再被告係以駕車為業，其所駕駛復為營業用
    小客車，縱此次非載客而載家人，但因與其駕車業務有直接
    關係，仍屬業務上之行為，自應負特別注意義務，從而被告
    係屬業務上之過失，應堪認定。又被害人確因本件車禍而受
    傷害，是被告之過失犯行與被害人所受傷害間，顯具有因果
    關係。
  (四)另依現場照片所示，被告停車位置已過行人穿越道，且被害
    人之鞋子及物品散落處距行人穿越道三公尺以上，參酌證人
    即報案人胡幀明於原審證述並無目睹被害人有彈起來的情況
    等語（原審卷三第九二頁反面），可見尚無證據足認被害人
    確於行人穿越道上遭被告車輛撞及。至於上述鑑定意見書認
    被害人係於行人穿越道穿越時遭撞及乙節，尚乏依據。惟被
    害人有無行走於行人穿越道，僅涉及被害人是否與有過失，
    尚不能因此解免被告上述過失之刑事責任。
  (五)綜上所述，本件事證明確，被告之犯行足堪認定，自應依法
    論科。
二、被告行為後，刑法業於九十四年二月二日修正公布，九十五
    年七月一日起施行，其中第五十六條關於連續犯之規定已刪
    除，並修正第二條、第二十八條、第三十三條、第三十八條
    、第四十一條、第四十二條、第五十五條及第七十四條等規
    定。按行為後法律有變更者，適用行為時之法律，但行為後
    之法律有利於行為人者，適用最有利於行為人之法律，修正
    後刑法第二條第一項定有明文。此條規定係規範行為後法律
    變更所生新舊法律比較適用之準據法，本身尚無新舊法比較
    之問題，於新法施行後，應一律適用新法第二條第一項之規
    定，為「從舊從輕」之比較，先予敘明。再本次法律變更，
    比較時應就罪刑有關之共犯、未遂犯、想像競合犯、牽連犯
    、連續犯、結合犯，以及累犯加重、自首減輕暨其他法定加
    減原因（如身分加減）與加減例等一切情形，綜其全部罪刑
    之結果而為比較（最高法院九十五年五月二十三日九十五年
    度第八次刑庭會議決議參照）。且：
  (一)刑法第二百八十四條第二項後段之業務過失致重傷罪，法定
    刑為三年以下有期徒刑、拘役或（銀元）二千元以下罰金，
    而修正後刑法施行法增訂第一條之一規定：「中華民國九十
    四年一月七日刑法修正施行後，刑法分則編所定罰金之貨幣
    單位為新臺幣。九十四年一月七日刑法修正時，刑法分則編
    未修正之條文定有罰金者，自九十四年一月七日刑法修正施
    行後，就其所定數額提高為三十倍。但七十二年六月二十六
    日至九十四年一月七日新增或修正之條文，就其所定數額提
    高為三倍」，另刑法第三十三條第五款修正為：「主刑之種
    類如下：五、罰金：新臺幣一千元以上，以百元計算之」，
    是依修正後之法律，刑法第二百八十四條第二項後段所得科
    處之罰金刑最高為新臺幣六萬元、最低為新臺幣一千元；然
    依被告行為時之刑罰法律，即罰金罰鍰提高標準條例第一條
    前段規定之提高倍數十倍及修正前刑法第三十三條第五款規
    定之罰金最低額（銀元）一元計算，該罪之罰金刑最高為銀
    元一萬元，最低額為銀元一元，若換算為新臺幣，最高額雖
    與新法同為新臺幣六萬元，然最低額僅為新臺幣三元。因此
    ，比較上述修正前、後之刑罰法律，自以被告行為時關於科
    處罰金刑之法律較有利於被告。
  (二)關於被告自首之問題，修正前刑法第六十二條規定「對於未
    發覺之罪自首而受裁判者，減輕其刑。但有特別規定者，依
    其規定」，修正後刑法第六十二條則規定「對於未發覺之罪
    自首而受裁判者，得減輕其刑。但有特別規定者，依其規定
    」，比較新舊法之結果，舊法較有利於被告。
  (三)關於易科罰金之折算標準，除刑法第四十一條第一項有所修
    正外，罰金罰鍰提高標準條例於九十五年四月二十八日修正
    ，並自同年七月一日起生效施行。修正前之刑法第四十一條
    第一項前段規定：「犯最重本刑為五年以下有期徒刑以下之
    刑之罪，而受六個月以下有期徒刑或拘役之宣告，因身體、
    教育、職業、家庭之關係或其他正當事由，執行顯有困難者
    ，得以一元以上三元以下折算一日，易科罰金。」，再依據
    修正前罰金罰鍰提高標準條例第二條：「依刑法第四十一條
    易科罰金或第四十二條第二項易服勞役者，均就其原定數額
    提高為一百倍折算一日；法律所定罰金數額未依本條例提高
    倍數，或其處罰法條無罰金刑之規定者，亦同。」之規定，
    被告行為時之易科罰金折算標準，應以銀元一百元、二百元
    、三百元折算一日，經折算為新臺幣後，應以新臺幣三百元
    、六百元、九百元折算一日。惟九十五年七月一日施行之刑
    法第四十一條第一項前段規定修正為：「犯最重本刑為五年
    以下有期徒刑以下之罪，而受六個月以下有期徒刑或拘役之
    宣告者，得以新臺幣一千元、二千元或三千元折算一日，易
    科罰金。」，而新修正之罰金鍰提高標準條例刪除原本第二
    條之規定，是比較新舊法結果，自以舊法有利於被告，故應
    適用修正前刑法第四十一條第一項前段、罰金罰鍰提高標準
    條例第二條規定，對被告較為有利。
  (四)綜其全部罪刑之結果而為比較後，應依刑法第二條第一項前
    段規定，適用九十五年七月一日修正施行前刑法相關規定及
    修正前罰金罰鍰提高標準條例第二條規定，予以論處。
三、被告係計程車司機，為從事駕駛業務之人。核被告所為，係
    犯修正前刑法第二百八十四條第二項後段之業務過失致重傷
    罪。又被告在肇事後，在其上開犯行未為任何有偵查犯罪職
    權之公務員已知悉前，於臺北市政府警察局大安分局警員據
    報前往處理時，向現場處理員警坦承為肇事人，自首而接受
    裁判，此有道路交通事故肇事人自首情形紀錄表附卷可稽（
    見原審卷一第七四頁），其對於未發覺之罪自首而接受裁判
    ，應依修正前刑法第六十二條前段規定，減輕其刑。原審以
    被告罪證明確，適用上揭規定，並審酌被告之過失行為造成
    被害人身體無以回復之傷勢，犯罪所生損害非輕，其過失行
    為係本件肇事主因，且於肇事後迄未與告訴人達成和解賠償
    之態度，並參酌尚無證據可資證明被害人係於斑馬線上遭撞
    及等一切情狀，量處有期徒刑六月，並諭知易科罰金之折算
    標準，核無不合，量刑亦屬允當。被告上訴否認犯行，指摘
    原審判決不當，請求撤銷改判，為無理由，應予駁回。
據上論斷，應依刑事訴訟法第三百六十八條，判決如主文。
本案經檢察官呂文忠到庭執行職務。
中　　華　　民　　國  　96　  年　　1　  月　  19　 　日
　　　　　　　　　    交通法庭  審判長法　官  宋  祺
                                　    法　官  黃俊明
                                　　　法　官  陳憲裕
以上正本證明與原本無異。
不得上訴。
                                      書記官  劉育妃
中　　華　　民　　國  　96　  年　　1　  月　  23　 　日
附錄：本案論罪科刑法條全文
刑法第二百八十四條：
因過失傷害人者，處 6 月以下有期徒刑、拘役或 5 百元以下罰
金，致重傷者，處1年以下有期徒刑、拘役或5百元以下罰金。
從事業務之人，因業務上之過失傷害人者，處 1 年以下有期徒刑
、拘役或1 千元以下罰金，致重傷者，處 3 年以下有期徒刑、
拘役或2千元以下罰金。
